臺灣高雄地方法院民事判決
111年度雄簡字第587號
原      告  陳偉誌  
訴訟代理人  楊宜樫律師（法扶律師）
被      告  呂惠倫  

訴訟代理人  鄭鈞祐  
上列當事人間請求損害賠償（交通）事件，本院於民國111年9月
27日言詞辯論終結，判決如下：
    主  文
被告應給付原告新臺幣肆拾柒萬伍仟零肆拾貳元，及自民國一一
Ｏ年二月二日起至清償日止，按週年利率百分之五計算之利息。
原告其餘之訴駁回。
訴訟費用由被告負擔五分之二，餘由原告負擔。
本判決第一項得假執行；但被告如以新臺幣肆拾柒萬伍仟零肆拾
貳元為原告預供擔保後，得免為假執行。
    事實及理由
一、原告主張：被告於民國108年9月6日19時許，駕駛車牌號碼0
    00-0000號自用小客車，沿高雄市小港區翠亨南路由南往北
    方向行駛，途經翠亨南路與崇本街交岔路口，欲左轉至崇本
    街往西方向行駛時，本應注意應行至交岔路口中心處左轉，
    並不得占用來車道搶先左轉，依當時路況並無不能注意之情
    事，竟貿然在車輛尚未達路口中心處即駛入來車道搶先左轉
    ，適原告騎乘車牌號碼000-0000號普通重型機車，沿對向慢
    車道直行而來，兩車發生碰撞，致原告人車倒地（下稱系爭
    事故），並受有左膝關節脫臼併前、後十字及側韌帶損傷及
    半月板受損、左肘、左膝擦挫傷、左前臂及左小腿擦傷、左
    小腿2公分撕裂傷等傷害（下稱系爭傷害）。原告為治療系
    爭傷害，支出醫療費用新臺幣（下同）148,189元，並預計
    後續再行更換異體韌帶之手術、住院費用須費41萬元。另原
    告於住院期間（108年9月8日至108年9月11日共4日；108年1
    0月17日至108年10月22日，共6日，合計共10日），及出院
    後1個月（108年10月23 日至108年11月22日），均由原告親
    屬全日看護，受有相當看護費用之損失56,000元（住院期間
    10日，以每日2,000元計算，共2萬元；出院後1個月，以每
    日1,200元計算，共36,000元）。原告復因系爭傷害須休養6
    個月，受有不能工作之損失138,600元（自108年10月23日至
    109年4月22日，以108年度每月基本薪資23,100元計算）。
    原告並因系爭傷害受有勞動能力減損達3％，受有勞動能力減
    損187,576元。原告並因系爭傷害受有精神上痛苦，得請求
    精神慰撫金40萬元。共計受有1,340,365元之損失。爰依民
    法侵權行為規定提起本件訴訟等語，並聲明：被告應給付原
    告1,340,365元，及自起訴狀繕本送達翌日起至清償日止，
    按週年利率5％計算之利息。
二、被告則以：原告就系爭事故之發生亦有超速之與有過失。又
    原告請求將來醫療費用41萬元，應由原告舉證證明有再次進
    行手術之必要性，且依原告提出之手術費用單據，手術費用
    亦僅需137,948元。不能工作損失部分，原告於系爭事故發
    生後仍有工作，須由原告舉證證明其確實受有薪資減少之損
    失。且精神慰撫金請求過高，甚不合理等語，資為抗辯，並
    聲明：㈠原告之訴駁回。㈡如受不利判決，願供擔保，請准宣
    告免為假執行。
三、兩造不爭執之事項：
　　㈠系爭事故因被告未達路口中心處即駛入來車道搶先左轉之
      過失肇致。
　　㈡原告就系爭事故亦有超速之過失。
  　㈢原告因系爭事故支出醫療費用148,189元
  　㈣原告於住院期間108年9月8日至108年9月11日；108年10月1
      7日至108年10月22日，須專人全日照護
  　㈤原告於出院後1個月（108年10月23日至108年11月22日），
      須專人全日照護
  　㈥原告於㈣、㈤須專人照護之期間，均由原告親屬看護
  　㈦原告自108年10月22日出院後須休養6個月不宜工作
  　㈧原告於系爭事故發生時，任職於訴外人卡市通汽車美容公
      司（下稱卡市通公司），平均月收入為23,100元
  　㈨原告因系爭事故，受有勞動能力減損之比例為3％
  　㈩原告因系爭事故迄未受領強制汽車責任險理賠或犯罪被害
      人補償金
四、本件兩造爭執之點，應在於：被告應賠償原告之項目及金額
    為何？茲論述如下：
　　按因故意或過失，不法侵害他人之權利者，負損害賠償責任
    ，民法第184條第1項前段定有明文。經查，系爭事故既因被
    告駛入來車道搶先左轉之過失肇致，依首揭規定，被告自應
    對原告負侵權行為之損害賠償責任。則原告得向被告請求之
    損害項目及金額，分述如下：
　⒈醫療費用部分：
　　按不法侵害他人之身體或健康者，對於被害人因此喪失或減
    少勞動能力或增加生活上之需要時，應負損害賠償責任，民
    法第193條第1項定有明文。經查，原告因系爭事故受有系爭
    傷害，並支出醫療費用148,189元，係因被告不法侵害原告
    身體健康支出之必要費用，核屬原告因被告侵害行為增加之
    生活費用，復為被告所不爭執（見本院卷第244頁），自應
    由被告賠償。
　⒉將來醫療費用部分：
　　經查，原告主張後續手術、住院費用預估需費41萬元，雖以
    原告108年10月17日至108年10月22日手術及住院費用單據、
    高雄市立小港醫院（下稱小港醫院）111年6月29日高醫港品
    字第1110302091號函為憑（見110年度交附民字第35號卷【
    下稱附民卷】第45、46頁，本院卷第127頁）。然觀諸原告
    因系爭傷害至小港醫院治療之診斷證明書，僅係記載原告接
    受十字韌帶異體韌帶重建及部分半月軟骨切除手術後，宜續
    休養、門診追蹤及復健治療，並未註明需再進行韌帶更換手
    術（見附民卷第19至27頁），則原告是否確需再次進行手術
    更換韌帶，自屬有疑。次查，原告雖下肢肌力不足，但目前
    行動尚可，無法判斷之後是否有需要更換韌帶及需要異體韌
    帶之可能性，亦無相關文獻可資參考等情，有小港醫院111
    年6月29日高醫港品字第1110302091號函及補充回函存卷可
    查（見本院卷第127、237頁），堪認原告行動能力尚屬正常
    ，亦無從依醫療文獻資料判定原告確須再次進行手術。原告
    復未能提出其他證據可證必須進行韌帶更換手術，是依卷內
    現有證據資料，自無從認定原告有再次進行手術之必要，是
    原告請求將來醫療費用41萬元部分，自屬無據。
　⒊相當看護費用損失部分：
　⑴按以親屬代為照顧被害人之起居，固係基於親情，但親屬看
    護所付出之勞力並非不能評價為金錢，雖因二者身分關係而
    免除被害人之支付義務，惟此種基於身分關係之恩惠，自不
    能加惠於加害人，故由親屬看護時雖無現實看護費之支付，
    仍應認被害人受有相當於看護費之損害，得向被告請求賠償
    ，始符公平原則（最高法院94年度台上字第1543號判決意旨
    可參）。
　⑵經查，原告自108年9月8日至108年9月11日；108年10月17日
    至108年10月22日，於小港醫院住院接受治療。自10月22日
    出院後1個月（108年10月23日至108年11月22日），須專人
    全日照護，並均由原告親屬看護等情，有小港醫院診斷證明
    書、111年6月29日高醫港品字第1110302091號函及補充回函
    可佐（見附民卷第21至27頁、本院卷第127、237頁），且為
    兩造所不爭執，是揆諸前揭說明，原告雖無現實聘請看護而
    支付看護費用，然由原告親屬照護所付出之勞力非不能依專
    業看護人員之費用為評價，是自應比照一般看護情形，認原
    告受有相當看護費之損害。從而，原告請求住院期間10日之
    看護費用每日2,000元、出院後1個月之看護費用每日1,200
    元，核與國內全日看護行情大致相符，未逾合理範圍，尚屬
    適當，是原告所受相當於看護費用損害之金額為56,000元（
    計算式：2,000×10〈住院期間10日〉＋1,200×30〈出院後30日〉＝
    56,000），此亦為被告所不爭執（見本院卷第244頁），是
    原告請求相當看護費用損失56,000元，洵屬有理。
　⒋不能工作損失部分：
　⑴按損害賠償，除法律另有規定或契約另有訂定外，應以填補
    債權人所受損害及所失利益為限。依通常情形，或依已定之
    計劃、設備或其他特別情事，可得預期之利益，視為所失利
    益，民法第216條第1、2項分別定有明文。
　⑵經查，原告因系爭事故，多條韌帶須重建，出院後須休養復
    健至少6個月等情，有小港醫院111年6月29日高醫港品字第1
    110302091號函在卷可徵（見本院卷第127頁），堪認原告自
    出院後翌日即108年10月23日起，至少6個月須休養，最快於
    109年4月22日始能正常工作。又原告原受雇於卡世通公司，
    而原告自108年9月6日至108年12月，因系爭事故辦理留職停
    薪，嗣確認無法上班，於109年1月正式解僱等節，亦有卡世
    通公司出具之在職證明書附卷可憑（見本院卷第201頁），
    足認原告於前開留職停薪之期間內，並未獲有薪資收入，於
    遭解僱後即失原本收入來源。又原告於系爭事故發生前，每
    月薪資為23,100元，為被告所不爭執（見本院卷第244、246
    頁）。是以，原告請求108年10月23日至109年4月22日（共6
    個月）因系爭事故不能工作之薪資損失共計138,600元（計
    算式：23,100×6=138,600），自屬原告所失利益，應由被告
    賠償。
　⑶被告雖辯稱原告於系爭事故發生後，仍有在家人攤位、汽車
    廠工作，應無薪資損失之問題等語，並提出照片、臉書截圖
    為佐（見本院卷第263至295頁）。然觀諸被告所提上開照片
    ，並非均有明確時間紀錄，拍攝時點已有不明，而被告雖表
    示部分照片於109年6月27日拍攝（見本院卷第279頁），然
    該時點已逾原告主張因傷須休養而受有薪資損失之期間，要
    與原告本件請求無涉。且被告陳稱原告係於家人經營之攤位
    工作，然依照片所示，原告多係坐在座椅上乘涼、使用手機
    ，尚難認原告確有工作之實。又雖有部分照片可見原告將商
    品交給顧客（見本院卷第291、292頁），惟原告基於親屬情
    誼，協助家人攤位生意，並無違常情，自不得以此逕認原告
    即受雇於家人攤位，並獲有薪資收入。至原告雖曾於臉書截
    圖發文表示可進行汽車鍍膜工作（見本院卷第277頁），然
    上開發文時點為109年5月11日，非本件原告主張受有薪資損
    失期間，縱認原告於斯時有進行工作，亦不影響本院前開認
    定原告得請求薪資損失之判斷。是被告所辯，自難認有理。
　⒌勞動能力減損部分：
　⑴按被害人因身體或健康受侵害，致喪失或減少勞動能力，其
    本身即為損害。此因勞動能力減少所生之損害，不以實際已
    發生者為限，即將來之收益，因勞動能力減少之結果而不能
    獲致者，被害人亦得請求賠償（最高法院93年度台上字第14
    89號判決要旨參照）。復按勞工非年滿65歲，雇主不得強制
    其退休，勞動基準法第54條第1項第1款定有明文。
　⑵經查，原告因系爭傷害，經送勞動能力減損鑑定結果認為：
    依美國醫學會永久障礙評估指引，原告左膝關節脫臼後並後
    十字韌帶斷裂，外側韌帶斷裂術後，根據表16-3，肌肉韌帶
    部分關於肌腱斷裂並有輕微活動異常，屬Grade C，7％LE。
    目前不需使用助行器，無使用止痛藥物，根據表16-6，Grad
    e Modifier 0。理學檢查根據表16-7，小腿圍兩側差3cm，
    膝關節活動角度無明顯異常，則為Grade 3，Modifier-2。u
    淨調整為5％LE。根據表16-10，下肢系統之全人損失為2％。
    經FEC rank 未來工作收入能力、職業、年齡等因素調整後
    ，受有勞動能力減損3％，有高雄醫學大學附設中和紀念醫院
    111年8月22日高醫附法字第1110105427號函暨勞動能力減損
    鑑定報告書存卷可稽（見本院卷第203至207頁），又上開鑑
    定結果係依據美國醫學會之障礙評估指引判斷，並經鑑定醫
    師就其判斷依據、方式為說明，此本於鑑定醫師醫療專業所
    為判定之結果，應堪採信。次查，原告至勞動基準法所定法
    定強制退休年齡65歲之日，為149年6月4日（原告於84年6月
    4日生），另原告已請求自108年10月23日起至109年4月22日
    止不能工作之薪資損失，是原告勞動能力減損之損失，應自
    109年4月23日起計算至149年6月4日止，仍約有40年1月12日
    之勞動期間。而以原告之勞動能力減損比例3％，系爭事故時
    之月收入23,100元計算，依霍夫曼式計算法扣除中間利息（
    首期給付不扣除中間利息）核計其金額為185,843元【計算
    方式為：8,316×22.00000000+(8,316×0.00000000)×(22.000
    00000-00.00000000)=185,842.00000000000。其中22.00000
    000為年別單利5%第40年霍夫曼累計係數，22.00000000為年
    別單利5%第41年霍夫曼累計係數，0.00000000為未滿一年部
    分折算年數之比例(42/365=0.00000000)。採四捨五入，元
    以下進位】。是原告請求185,843元之勞動能力減損，核屬
    有據，逾此範圍，則難准允。
　⒍精神慰撫金部分：
　⑴按不法侵害他人之身體、健康、名譽、自由、信用、隱私、
    貞操，或不法侵害其他人格法益而情節重大者，被害人雖非
    財產上之損害，亦得請求賠償相當之金額，民法第195條第1
     項前段定有明文。又按慰藉金之賠償須以人格權遭遇侵害
    ，使精神上受有痛苦為必要，其核給之標準固與財產上損害
    之計算不同，然非不可斟酌雙方身分資力與加害程度，及其
    他各種情形核定相當之數額（最高法院51年台上字第223號
    判決意旨可參）。
　⑵經查，原告因系爭事故受有系爭傷害，有小港醫院診斷證明
    書可證（見附民卷第19至27頁），則原告因被告行為受有前
    開體傷，可認原告受有相當程度之精神痛苦，原告請求被告
    賠償非財產上之損害，自屬有據。又查，原告自陳大學畢業
    、現為汽車美容公司技師、每月收入約26,000元；被告大學
    畢業、現從事醫療服務業、每月收入4-5萬元（見本院卷第1
    06頁），又被告名下有不動產、原告名下並不動產，有兩造
    108、109年稅務電子閘門財產所得資料在卷可參，則本院斟
    酌原告傷勢、被告不法侵害之情節及兩造身分、地位、經濟
    能力等其他一切情狀，認原告請求被告賠償之精神慰撫金，
    以15萬元為相當。綜上，原告因系爭事故所受之損害共為68
    0,365元（計算式：醫療費用148,189元＋相當看護費用之損
    失56,000元＋不能工作之損失138,600元＋勞動能力減損185,8
    43元＋精神慰撫金150,000元＝678,632元）。
　⒎原告與有過失部分：
　⑴按損害之發生或擴大，被害人與有過失者，法院得減輕賠償
    金額，或免除之，民法第217條第1項定有明文。此所謂被害
    人與有過失，只須其行為為損害之共同原因，且其過失行為
    並有助成損害之發生或擴大者，即屬相當。而基於過失相抵
    之責任減輕或免除，法院對於賠償金額減至何程度，應斟酌
    雙方原因力之強弱與過失之輕重以定之（最高法院99年度台
    上字第1580號、第103年度台上字第496號判決意旨可參）。
    次按行車速度，依速限標誌或標線之規定，無標誌或標線者
    ，行車時速不得超過50公里。但在未劃設車道線、行車分向
    線或分向限制線之道路，或設有快慢車道分隔線之慢車道，
    時速不得超過40公里，道路交通安全規則第93條第1項第1款
    定有明文。
　⑵經查，原告自陳於系爭事故發生時行車時速達60至70公里乙
    節，有道路交通事故談話紀錄表附卷可考（見警卷第43至44
    頁），足認原告就系爭事故之發生亦有超速之過失，此復為
    原告所不爭執（見本院卷第105、246頁），堪認被告駛入來
    車道搶先左轉之過失與原告超速之過失，為系爭事故發生之
    共同原因，是本院斟酌雙方過失情狀，認被告應就系爭事故
    負擔七成之責任，原告應負擔三成之責任。是以，原告得向
    被告請求賠償之金額，經與有過失責任比例酌減後，為476,
    256元（計算式：678,632×7/10＝475,042，小數點以下四捨
    五入）。
五、綜上所述，原告依民法侵權行為規定，請求被告應給付原告
    475,042元及自起訴狀繕本送達翌日（即110年2月2日）起至
    清償日止，按週年利率5％計算之利息，為有理由，應予准許
    。逾此範圍之請求，為無理由，應予駁回。
六、本判決原告勝訴部分，係依民事訴訟法第427條訴訟適用簡
    易程序所為被告敗訴之判決，爰依同法第389條第1項第3款
    之規定，依職權宣告假執行。又被告亦陳明受不利判決部分
    願供擔保，請准免為假執行，爰依民事訴訟法第392條第2項
    規定，宣告被告預供擔保免為假執行之金額。。
七、本件事證已臻明確，兩造其餘攻擊防禦方法及所提證據，核
    與判決結果不生影響，爰不逐一論述，併此敘明。
八、訴訟費用負擔之依據：民事訴訟法第79條。　　　
中　　華　　民　　國　　111 　年　　10　　月　　18　　日
                  高雄簡易庭　法　官  陳安信
以上正本係照原本作成。
如對本判決上訴，須於判決送達後20日內向本院提出上訴狀。如
委任律師提起上訴者，應一併繳納上訴審裁判費。
中　　華　　民　　國　　111 　年　　10　　月　　18　　日
                              書記官  蔡妮君